【裁判字號】    98,司財管,156
【裁判日期】    981028
【裁判案由】    選任遺產管理人
【裁判全文】
臺灣高雄地方法院民事裁定           98年度司財管字第156號
聲  請  人  財政部高雄市國稅局
法定代理人  乙○○
非訟代理人  甲○○
上聲請人聲請為被繼承人丙○○選任遺產管理人事件，本院裁定
如下：
    主  文
選任陳清和律師為被繼承人丙○○（男，民國十八年七月十四日
生，身分證統一編號：Ｚ000000000號）之遺產管理人
。
程序費用新臺幣壹仟元由被繼承人丙○○之遺產負擔。
    理  由
一、按「繼承開始時，繼承人之有無不明者，由親屬會議於一個
    月內選定遺產管理人，並將繼承開始及選定遺產管理人之事
    由，向法院報明。」、「無親屬會議或親屬會議未於前條所
    定期限內選定遺產管理人者，利害關係人或檢察官，得聲請
    法院選任遺產管理人，並由法院依前項規定為公示催告。」
    ，民法第1177條、第1178條第2 項分別定有明文。準此，繼
    承人之有無不明者，得由與被繼承人有利害關係之人向法院
    聲請選任遺產管理人，核先敘明。
二、聲請意旨略以：被繼承人丙○○（男，民國○○年○ 月○○日生
    ，身分證統一編號：Ｚ000000000號，生前最後住所：高雄市
    前鎮區○○○路439 號5 樓之3 ）於95年11月1 日死亡，惟
    其生前積欠稅捐，而其繼承人均已拋棄繼承權，且其親屬會
    議未於1 個月內選定遺產管理人，為確保聲請人之權利，爰
    依法聲請為被繼承人選任遺產管理人等語。
三、經查：
  (一)聲請人主張之前揭事實，業據其提出被繼承人之個人戶及資
    料查詢（死亡資料）、繼承系統表、戶籍資料、本院96年2
    月3 日95年度繼字第3242號通知、財政部高雄市國稅局欠稅
    總歸戶查詢情形表、營業稅稅籍資料查詢作業、合夥人資料
    查詢作業、97年度綜合所得稅各類所得資料清單、財產歸屬
    資料清單等件為證，並經本院依職權調取本院95年度繼字第
    3242號拋棄繼承權卷宗核閱屬實，堪信為真實。而聲請人為
    被繼承人之債權人，自應屬利害關係人無訛。又被繼承人之
    繼承人均已依法拋棄繼承，且被繼承人之女傅國梅業於71年
    5 月20日出境香港，迄今仍無入境之紀錄，有傅國梅之除戶
    戶籍資料1 紙及內政部入出國及移民署98年10月20日移署資
    處亦字第0980150708號函1 份附卷足稽，復觀之前揭繼承人
    於前開拋棄繼承權事件所提出繼承系統表所載，查悉被繼承
    人之女傅國梅（45年10月30日生）業於78年10月25日死亡，
    是被繼承人之繼承人有無不明，揆諸前揭規定，被繼承人之
    遺產自應適用關於無人承認繼承之規定，參以其親屬會議並
    未於死亡發生之日起1 個月內為其選定遺產管理人並呈報本
    院，是聲請人以利害關係人之地位，向本院聲請對被繼承人
    指定遺產管理人，自屬有據。
  (二)本院審酌：被繼承人前揭現存之合法繼承人既均已依法拋棄
    繼承，本無義務就其遺產再為管理，且由渠等既已行使法律
    所賦予之拋棄繼承權，可知顯已不願再與被繼承人之遺產有
    何糾葛；況擔任遺產管理人，主要係彙整被繼承人之財產，
    踐行被繼承人債權、債務之確認，並作適法合理之分配，且
    於有繼承人承認繼承時或遺產分配後，尚有剩餘時，將遺產
    移交繼承人或國庫，此須熟悉相關法律程序進行遺產處分，
    經本院自高雄律師公會願意擔任法院遺產管理人名單中徵詢
    後，陳清和律師願意以其專業知識管理及處理被繼承人後續
    之遺產問題，有電話紀錄1 紙附卷可稽，爰選任陳清和律師
    為本件之遺產管理人。
四、依非訟事件法第157 條、第24條第1 項，裁定如主文。
中    華    民    國    98    年    10    月    28    日
                  家事法庭  司法事務官  林于莙
上為正本係照原本作成。
如對本裁定抗告，須於裁定送達後10日之不變期間內，向本院提
出抗告狀，並繳納抗告費新臺幣1,000 元。
中    華    民    國    98    年    10    月    28    日
                            書  記  官  李冠毅


司法院資訊處製作；財團法人民間司法改革基金會備份。
